臺灣高等法院刑事判決　　　　　　　　　　　　　九十三年度上易字第一七五五號
　　上　訴　人　臺灣桃園地方法院檢察署檢察官
　　被　　　告　丙○○
　　　　　　　　乙○○
右上訴人因被告等竊盜案件，不服臺灣桃園地方法院九十三年度易字第二二０號，中
華民國九十三年七月八日第一審判決（起訴案號：臺灣桃園地方法院檢察署九十二年
度偵字第一六七六五號），提起上訴，本院判決如左：
    主      文
上訴駁回。
    理      由
一、本案經本院審理結果，認第一審判決對被告丙○○、乙○○為無罪之諭知，核無
    不當，應予維持，並引用第一審判決書記載之證據及理由（如附件）。
二、檢察官雖以：(一)證人李英杰固證稱：有聽到乙○○說要向甲○○借車，惟亦證稱
    ：乙○○並沒有說何時借，被告乙○○既未向甲○○表明何時要借用挖土機，如
    何稱已向甲○○借挖土機？況甲○○根本沒有聽到乙○○表示借挖土機，業經甲○○迭次於警詢、偵訊、審理時證述甚明，遑論同意借挖土機予被告乙○○。被
    告乙○○既明知未取得甲○○同意，逕自前往桃園縣大溪鎮美華里二鄰埔心仔二
    之二二號前，且未告知保管人林德元之情況下，開走挖土機，其主觀上自具不法
    所有意圖；(二)被告乙○○、丙○○經林德元追躡攔下後，據證人林德元證稱「我
    開門叫他們下來時，警察也到了。」，被告乙○○於警詢亦稱「我當時看到警方
    及報案人到路口時，我當時坐在駕駛座上面，我看他們來，我就跳下車走掉了。
    」，被告乙○○既已經看到警員到現場處理，自無誤認係被告丙○○停好車而離
    去之可能；(三)被告丙○○所為辯解，除與乙○○同一之供述外，別無其他證據，
    足認其所辯為真實。而乙○○所辯，並不足採信，況被告丙○○陳稱渠前都是直
    接與甲○○聯繫，何須透過被告乙○○向甲○○借用挖土機？是被告丙○○辯稱
    ：曾向甲○○借用挖土機，要屬卸免刑責而杜撰之詞云云，指摘原審判決不當而
    提起上訴。惟查，被告乙○○確於九十二年十月十五日向甲○○表示欲借用怪手
    ，業據證人李英杰於原審證述明確，且證人江永紳於原審亦證稱被告乙○○確實
    在場，李英杰亦曾表示聽到乙○○向甲○○借車無訛，已足以認定被告乙○○、
    丙○○並無利用甲○○不知之際而竊取其所有挖土機之意圖，自不得僅因被告乙○○於林德元攔下後未停留現場，或被告丙○○以往係直接與甲○○接洽借用挖
    土機，遽行推測被告乙○○、丙○○確有公訴人所指竊取挖土機之犯罪行為。綜
    上，本件檢察官所提起上訴，為無理由，應予駁回。
三、被告乙○○經合法傳喚，無正當理由不到庭，爰不待其陳述逕行判決。
據上論斷，應依刑事訴訟法第三百七十三條、第三百六十八條、第三百七十一條判決
如主文。
本案經檢察官張啟彬到庭執行職務。
中　　華　　民　　國  　　九十三  　　年     十二     月      十四  　　日
                            臺灣高等法院刑事第十九庭
                                審判長法  官  許  國  宏
                                      法  官  洪  光  燦
                                      法  官  林  勤  純
右正本證明與原本無異。
本判決不得上訴。
                                      書記官  葉  瑩  庭
中　　華　　民　　國  　　九十三  　　年     十二     月      十四  　　日
附件：
臺灣桃園地方法院刑事判決                          九十三年度易字第二二號
    公  訴  人  臺灣桃園地方法院檢察署檢察官
    被      告  丙○○  男  四十三歲（民國○○年○月○○日生）
                        住桃園縣八德市○○路○段七五八巷一一號一樓
                        居桃園縣大溪鎮福安里幸福山莊三一號
                        身分證統一編號：Ｋ一二七八一二四八號
                乙○○  男  二十八歲（民國○○○年○月○○日生）
                        住桃園縣大溪鎮僑愛新村四二六號
                        居桃園縣大溪鎮○○○街七二巷十三弄十三號八樓
                        身分證統一編號：Ｚ000000000號
右列被告因竊盜案件，經檢察官聲請簡易處刑（九十二年度偵字第一六七六五號），
本院認不宜簡易判決處刑，應適用通常程序，茲判決如左：
    主  文
丙○○、乙○○均無罪。
    理  由
一、按檢察官聲請以簡易判決處刑之案件，經法院認為有刑事訴訟法第四百五十一條
    之一第四項但書情形者，應適用通常程序審判之，同法第四百五十二條定有明文
    ，經查，本件被告丙○○、乙○○二人被訴竊盜一案，本院認有刑事訴訟法第四
    百五十一條之一第四項第三款之情形，不宜以簡易判決處刑，爰依右開刑事訴訟
    法第四百五十二條之規定，改用通常程序審判之，合先敘明。
二、公訴意旨略以：被告丙○○、乙○○共同意圖為自己不法之所有，於民國九十二
    年十月十六日凌晨一時五十分許，在桃園縣大溪鎮美華里二鄰埔心仔二之二二號
    前廣場，由被告乙○○以自備之鑰匙開啟甲○○所有之挖土機電門，將挖土機開
    上被告丙○○向不知情之蕭一峰借用之車號ＦＭ｜四一三營業用大貨車上，再由
    被告丙○○駕駛上開貨車，被告乙○○坐在上開挖土機駕駛座上，將該挖土機駛
    離該處竊取之，適管理該挖土機之林德元隨即發現挖土機失竊，即駕駛自用小客
    車四處尋找，而於同日二時許，在同鎮○○路與復興路交岔路口發現被告丙○○
    、乙○○二人駕駛大貨車載運上開挖土機後報警處理查獲，並扣得被告乙○○所
    有之上開鑰匙一把，因認被告二人涉犯刑法第三百二十條第一項之竊盜罪嫌云云
    。
三、按犯罪事實應依證據認定之，無證據不得認定其犯罪事實；不能證明被告犯罪者
    ，應諭知無罪之判決，刑事訴訟法第一百五十四條第二項、第三百零一條第一項
    分別定有明文。次按認定被告有罪之事實，應憑證據，如未能發現相當之證據，
    或證據不足以證明，自不能以推測或擬制之方法，以為裁判之基礎；且認定犯罪
    事實所憑之證據，其為訴訟上之證明，須達於通常一般人均不致有所懷疑，而得
    確信其為真實之程度者，始得據為有罪之認定，倘其證明尚未達到此一程度而有
    合理之懷疑存在時，尚難為有罪之認定基礎；苟積極證據不足以為不利於被告事
    實之認定，即應為有利於被告之認定，更不必有何有利之證據（最高法院三十年
    上字第八一六號、四十年台上字第八六號、七十六年台上字第四九八六號判例意
    旨參照）。再按刑法上之竊盜罪，須意圖為自己或第三人不法之所有，而取他人
    所有物，為其成立要件，亦有最高法院二十三年上字第一八九二號判例可資參照
    。
四、公訴人認被告丙○○、乙○○二人涉犯前開罪嫌，無非係以被害人甲○○之指訴
    、證人林德元之證詞及被告二人載運該挖土機之時間為凌晨有違常情、被告乙○○於員警到場時跳下車離開現場、扣案之鑰匙一把為其論據。惟訊據被告丙○○
    、乙○○二人均堅決否認有右揭竊盜犯行，被告丙○○辯稱：案發當晚伊要向甲○○借挖土機去吊樹，但找不到他，所以伊打電話找他以前司機乙○○，乙○○
    說他當時在跟甲○○喝酒，伊因急用，所以請他徵詢甲○○，乙○○說甲○○有
    同意，所以伊就開板車過去，因伊不會開挖土機，所以伊請乙○○幫伊開上車，
    伊並無竊盜等語；被告乙○○則辯稱：案發當晚伊與甲○○在大溪鎮○○路友人
    江永紳家中喝酒，席間丙○○打電話來說要伊代為向甲○○借挖土機，所以伊有
    向甲○○說要借車，但因甲○○當時喝得很醉，只有點頭，伊以為他同意，就告
    訴丙○○，丙○○因不會開挖土機，就叫伊去埔心仔幫他開車，伊就拿伊所有之
    挖土機鑰匙將挖土機開上丙○○準備之大貨車上，因丙○○說停好車後伊就可以
    離開，所以伊等丙○○將車停好後就走了，伊當時因車上有死角，所以並沒有看
    到林德元，伊並非逃逸等語。
五、經查，據證人李英杰到庭証稱：九十二年十月十五日晚上伊與甲○○、乙○○、
    江永紳及伊家人到江永紳家中喝酒，在十點、十一點多時，伊有聽到乙○○在客
    廳向甲○○說要借怪手去吊樹，但因當時甲○○在與江永紳聊天，且大家都喝酒
    喝得醉茫茫，伊不知道他有無聽到，是事後碰到江永紳，他說乙○○偷甲○○的
    怪手，伊問何時，他說就是大家在他家喝酒的那一天，伊才知道有誤會等語，核
    與證人江永紳於本院審理時證稱：當天他們都在伊家喝酒，乙○○喝很多，當時
    伊雖在場，但因乙○○講話很小聲，而現場大家都很大聲，所以伊沒有聽到乙○○講什麼，是後來伊在路上遇到李英杰，他說當天有聽到乙○○要跟甲○○借車
    等語相符，且據被害人甲○○陳稱：因陳英杰說他當天有聽到乙○○說要借車，
    伊覺得乙○○應該不是要偷車，只是要跟我借車，但話沒有帶給伊，造成誤會一
    場等語，應認被告乙○○當日於證人江永紳住處飲酒時，確有就借挖土機一事詢
    問被害人甲○○，僅因被告乙○○誤認被害人甲○○有同意，即以伊之前擔任被
    害人甲○○司機所持有（甲○○未要求繳回）之挖土機鑰匙開啟挖土機，交予被
    告丙○○使用，顯然被告乙○○主觀上認該挖土機係伊所借用，難認被告乙○○
    有何竊盜之不法所有犯意，被告丙○○經由被告乙○○之告知，亦認被害人甲○○已同意借其使用挖土機，故被告丙○○亦無竊盜之主觀犯意。雖證人林德元於
    警訊時證稱：「．．當時現場除ＦＭ─四一三號車及駕駛人丙○○，其乘載挖土
    機的座椅上還有一名男子綽號叫『阿洲』，當我發現時攔查當時『阿洲』就當場
    跳下車逃跑離去。」（見偵查卷第十七頁背面），惟據其到庭證稱：伊當晚發現
    有人開挖土機要上大貨車時，立刻開車去追並報警，後來在復興路與中華路口攔
    到他們，伊開門叫他們下來時，警察也到了，伊就讓警察處理，但伊當時有問丙○○說車子是誰的，要載去那裡，他沒有回應，當時乙○○在挖土機上，但當警
    察到時，他就跑掉了，伊沒有看到他跑掉，他何時跑掉伊也不知道，只是警察來
    時他已經不在了等語，證人林德元於當時雖然有看到被告乙○○，但其並未與被
    告乙○○交談，亦未注意他行蹤，是以被告乙○○當時究係因遭發覺而逃離現場
    ，抑是因被告丙○○遭證人林德元制止停車時，致被告乙○○因車上之死角未看
    到證人林德元，而誤認被告丙○○已停好車輛，而依其等原先約定自行離去，均
    有可能，尚難僅憑證人林德元之前開證詞，遽認被告乙○○當時確有棄車逃逸之
    情事。公訴人雖另認被告乙○○以自備鑰匙開啟該挖土機電門，且被告二人於凌
    晨一時五十分許將挖土機開走，有違常情云云，然據被害人甲○○到庭証稱：乙○○是伊以前的司機，台灣只有四種形式挖土機，只要有一把鑰匙，同型的挖土
    機都可開啟，伊不能確定扣案之鑰匙是否係伊公司所有，且因半夜比較好搬運挖
    土機，所以公司借挖土機給他人使用時，都是利用半夜搬運等語，是以被告乙○○於半夜利用自備鑰匙開啟該挖土機，並無悖於常情。至於被告丙○○所陳，之
    前也曾向被害人甲○○以每次租金六千元借過挖土機一事，雖與被害人甲○○所
    陳伊沒有借過挖土機給被告丙○○不符，但被害人甲○○或許係因租金稅務申報
    之事，或因其他利害關係之考量，而為前開陳述，且即認被告丙○○就此部分為
    不實之陳述，亦難以此推斷被告丙○○即有本件竊盜之犯行。被告二人主觀上既
    無竊盜之犯意，揆諸前開判例意旨，核與竊盜罪之構成要件不該當，此外復查無
    其他積極證據足以證明被告二人有公訴人所指之犯行，應認不能證明被告二人犯
    罪，爰依法諭知無罪之判決。
據上論斷，應依刑事訴訟法第四百五十二條、第三百零一條第一項，判決如主文。
本案經檢察官林秀敏到庭執行職務。
中      華      民      國    九十三    年      七      月      八      日
                              臺灣桃園地方法院刑事第八庭
                                  審判長法  官  林恆吉
                                        法  官  陳彥宏
                                        法  官  劉秀君
右正本證明與原本無異。
如不服本判決，應於判決送達後十日內向本院提出上訴狀。
                                        書記官  黃泰能
中      華      民      國    九十三    年      七      月      九      日
